臺灣高等法院花蓮分院刑事判決　　　　99年度交上訴字第17號
上　訴　人　臺灣花蓮地方法院檢察署檢察官
上　訴　人
即　被　告　陳家棟
選任辯護人　吳明益律師
　　　　　　籃健銘律師
上列上訴人因被告公共危險等案件，不服臺灣花蓮地方法院99年
度交訴字第19號中華民國99年7月20日第一審判決（起訴案號：
臺灣花蓮地方法院檢察署99年度偵字第24、1456號），提起上訴
，本院判決如下：
    主  文
上訴駁回。
陳家棟緩刑參年，緩刑期間付保護管束。
    事  實
一、陳家棟於民國（下同）98年10月7日22時許，駕駛車牌號碼3
    805─KJ號自用小貨車，沿花蓮縣花蓮市○○路由東往西行
    駛，於同日22時11分許，行經該路與富強路口時，未遵守三
    色燈號管制闖越紅燈，適有黃栩容騎乘POX-557號機車，沿
    富強路口由北往南行駛，陳家棟閃避不及，撞擊遵守號誌行
    經該處之黃栩容騎乘之上開機車，致黃栩容人車倒地滑行而
    撞擊在中山路口等待紅燈之張凱勝所騎008-CYF機車及王政
    偉騎乘之LZS-187號機車，黃栩容因而受有肝臟撕裂傷、右
    側鎖骨胸骨關節間脫位、左膝挫傷併膝內障礙、十字韌帶斷
    裂等傷害。陳家棟肇事後，明知黃栩容已受傷倒地，且可預
    見遭波及之張凱勝、陳怡臻（由王政偉所附載）亦受有傷害
    ，竟未停留現場協助救護，並通知等候警員前來處理，旋即
    加速離去，並於逃離現場時再失控撞及適在對向車道停等紅
    燈，由沈祖望所駕駛搭載其妻陳秋蘭之車牌號碼0496－KJ號
    自用小客車前車頭後，繼續加速沿中山路右轉往北方向駛離
    ，而逃逸之。陳家棟於同日23時40分許將所駕駛之車輛棄置
    在花蓮縣警察局吉安分局北昌派出所前，再通知其友人前來
    將其送至門諾醫院接受治療。嗣經警據報趕往現場，並將黃
    栩容等傷者送醫急救，且循沈祖望及另一不願具名之目擊者
    所提供之車號而查知陳家棟係肇事者，而前往車主即陳家棟
    之母葉秀燕位於花蓮縣吉安鄉○○○街97巷27號2樓住處訪
    查未果後，陳家棟始於98年10月14日前往警局說明，而為警
    查悉上情（張凱勝、陳怡臻、陳秋蘭等人受有傷害部分，均
    未據其等提出告訴）。
二、案經告訴人黃栩容訴請花蓮縣警察局花蓮分局報請臺灣花蓮
    地方法院檢察署檢察官偵查起訴。
    理  由
一、證據能力部分：按被告以外之人（包括證人、鑑定人、告訴
    人、被害人及共同被告等）於審判外之陳述雖不符刑事訴訟
    法第159條之1至之4等4條之規定，而經當事人於審判程序同
    意作為證據，法院審酌該言詞陳述或書面陳述作成時之情況
    ，認為適當者，亦得為證據；當事人、代理人或辯護人於法
    院調查證據時，知有刑事訴訟法第159條第1項不得為證據之
    情形，而未於言詞辯論終結前聲明異議者，視為有前項之同
    意，同法第159條之5定有明文。本案檢察官、被告及其辯護
    人於本院準備程序中，對於卷內供述及非供述證據之證據能
    力均不爭執，迄至言詞辯論終結前亦未聲明異議，本院審認
    上開證據，核無違法取證或證明力過低之情事，認為以之作
    為證據並無不適當之情形，依刑事訴訟法第159條之5第1項
    之規定，均有證據能力。
二、實體部分：
（一）訊據被告陳家棟坦承上開犯行，核與告訴人黃栩容於警詢
      及偵查中之證述、證人張凱勝、王政偉、沈祖望、陳怡臻
      、陳秋蘭於警詢之證述相符，並有與其等供述及證述相符
      之道路交通事故現場圖、道路交通事故調查報告表、現場
      照片24張、財團法人佛教慈濟綜合醫院（以下簡稱慈濟醫
      院）99年6月17日慈醫文字第0990001384號函暨檢附之告
      訴人黃栩容病情說明書、診斷證明書（見原審卷第43-45
      頁及本院卷第90頁），花蓮縣警察局道路交通事故肇事人
      自首情形紀錄表及花蓮縣警察局吉安分局交通事故處理小
      組偵查案件報告書（見本院卷第56-58頁）等，足以證明
      被告過失傷害及肇事逃逸之犯罪事實，被告自白核與事實
      相符，其犯罪事證明確，犯行洵堪認定。
（二）論罪科刑及上訴駁回之理由：
  １、核被告所為，係犯刑法第284條第1項前段之過失傷害罪，
      及同法第185條之4之肇事逃逸罪。其所犯上開二罪間，犯
      意各別，行為互殊，應分論併罰。
  ２、上訴駁回之理由：
    (1)被告上訴辯稱其係自首，且雖有賠償之意，惟因告訴人要
      求賠償金額過高，致未能達成和解，因認原審量刑過重。
      檢察官則依告訴人之請求，以被告所為已造成告訴人左膝
      肌肉失用性萎縮，被告所為應構成過失重傷害罪，且迄未
      與告訴人和解，原審量刑過輕等理由，提起上訴。
    (2)惟經查：
      被告陳家棟於98年10月7日22時11分許，違規闖紅燈撞
        傷告訴人黃栩容等人後，隨即駕車逃逸，警方於到場處
        理時，已接獲檢舉指稱肇事人即為被告，且曾依車輛登
        記資料前往其家中查詢，惟被告遲至7日後之98年10月1
        4日始到警局接受詢問，此有花蓮縣警察局道路交通事
        故肇事人自首情形紀錄表（附於花市警刑字第09800329
        10號卷內）及花蓮縣警察局吉安分局交通事故處理小組
        偵查案件報告書（見本院卷第56-58頁）等在卷可稽，
        足以證明被告於98年10月14日到警局接受詢問前，負責
        調查本案之警員已自檢舉資料及查訪結果，於98年10月
        8日知悉肇事者為被告，並非98年10月14日被告到警局
        製作筆錄時方知悉，故其上訴辯稱警員僅知犯罪事實不
        知犯罪者為何人，符合自首規定云云，諉無足採。
      被告上開行為造成告訴人受有肝臟撕裂傷、右側鎖骨胸
        骨關節間脫位、左膝挫傷併膝內障礙、十字韌帶斷裂等
        傷害，經治療後，告訴人左膝遺留肌肉失用性萎縮與關
        節臠縮，於行動上有顯著運動障礙之傷害，有慈濟醫院
        函及診斷證明書附卷可參（見原審卷第43-45頁及本院
        卷90頁），雖告訴人經治療後仍殘存傷害之結果，然此
        與刑法第10條第4項所列重傷之要件不符，故被告所為
        應係過失傷害罪，檢察官上訴自非可採。
      另告訴人於本院審理時指稱被告係酒後駕車，且領有職
        業聯結車駕照，係從事駕駛業務之人云云，然被告於肇
        事後之98年10月8日凌晨零時4分由朋友陪伴至醫院急診
        就醫，主訴機車車禍，其左眉處有長約5公分之撕裂傷
        ，未有員警陪同或要求酒測，故未檢測酒精濃度，有財
        團法人臺灣基督教門諾會醫院99年10月8日函在卷可稽
        （見本院卷第54頁），故無證據認定被告當日係酒後駕
        車。且本件被告並非駕車執行業務中肇事，故其所犯罪
        名與其任職何處及領有何種駕駛執照無關，併予敘明。
      原審量刑時，被告雖尚未與告訴人就其賠償責任達成民
        事和解，然已審酌被告前無犯罪紀錄，素行固然良好，
        惟其未遵守紅燈號誌而闖越之過失駕駛行為，導致告訴
        人受有非輕之傷害，肇事後未停留現場協助救護，置告
        訴人及其他因此受傷者之身體法益於不顧，所為顯不足
        取，兼衡事後並有陪同告訴人就醫，且已賠付醫療費用
        ，並非置若罔聞，並與張凱勝等其餘被害人達成和解，
        以及其坦承犯行之犯後態度、生活狀況、智識程度等一
        切情狀，認原審分別量處被告過失傷害部分有期徒刑3
        月，肇事逃逸部分有期徒刑7月，定應執行刑為有期徒
        刑8月，尚稱妥適。被告上訴請求從輕量刑，檢察官上
        訴請求從重量刑云云，均非有理由。從而，本件檢察官
        及被告上訴意旨，均無可採，應予駁回
（三）另查被告前未曾犯罪，有臺灣高等法院被告前案紀錄表1
      份在卷可參，本院審酌被告事後已與告訴人達成和解，賠
      償新台幣（以下同）60萬元，有本院和解筆錄附卷可參，
      認被告經此次刑之宣告，當知所警惕，諒無再犯之虞，所
      宣告之刑，以暫不執行為適當，爰依刑法第74條第1項第1
      款諭知緩刑3年。惟審酌被告行為情狀，認有於緩刑期間
      付保護管束之必要，爰依刑法第93條第1項規定，併為緩
      刑期間付保護管束之諭知。
據上論斷，應依刑事訴訟法第368條，刑法第74條第1項第1款、
第93條第1項，判決如主文。
本案經檢察官朱秋菊到庭執行職務。
中    華    民    國  100     年    8     月    5     日
                 交通法庭審判長法  官  何方興
                               法  官  林碧玲
                               法  官  王紋瑩
以上正本證明與原本無異。
刑法第284條第1項過失傷害罪部分不得上訴。
刑法第185條之4肇事逃逸罪部分，如不服本判決，應於收受送達
後10日內向本院提出上訴書狀，其未敘述理由者，並得於提起上
訴狀後10日內向本院補提理由書（均須按他造當事人之人數附繕
本）「切勿逕送上級法院」。
告訴人或被害人如對於本判決不服者，應具備理由請求檢察官上
訴，其上訴期間之計算係以檢察官收受判決正本之日期為準。
中    華    民    國   100    年    8     月    5     日
                               書記官  李芸宜
附錄本判決論罪之主要法律條文：
中華民國刑法第284條
因過失傷害人者，處6月以下有期徒刑、拘役或5百元以下罰金，
致重傷者，處1年以下有期徒刑、拘役或5百元以下罰金。
從事業務之人，因業務上之過失傷害人者，處1 年以下有期徒刑
、拘役或1千元以下罰金，致重傷者，處3年以下有期徒刑、拘役
或2千元以下罰金。
中華民國刑法第185條之4
駕駛動力交通工具肇事，致人死傷而逃逸者，處6月以上5年以下
有期徒刑。